【裁判字號】    97,上易,856
【裁判日期】    970826
【裁判案由】    妨害自由
【裁判全文】
臺灣高等法院臺中分院刑事判決         97年度上易字第856號
上  訴  人   臺灣臺中地方法院檢察署檢察官
被      告  甲○○
被      告  丙○○
被      告  丁○○
被      告  戊○○
上列四人共同
選任辯護人  陳武璋律師
上列上訴人因妨害自由案件，不服臺灣臺中地方法院96年度易字
第5283號中華民國97年2月5日第一審判決（起訴案號：臺灣臺
中地方法院檢察署95年度偵字第28189號），提起上訴，本院判
決如下：
    主  文
上訴駁回。
    理      由
一、本案經本院審理結果，認被告丙○○、戊○○、甲○○、丁○○被訴強制罪犯行係屬不能證明，其證據及理由，業據第
    一審判決書理由欄記載甚詳，爰引用之（如附件）。原審以
    不能證明被告犯罪，而依刑事訴訟法第三百零一條第一項規
    定，諭知無罪之判決，經核認事用法，並無不合，檢察官上
    訴意旨雖猶謂「被告4人基於共同犯意，恣意以暴力手段阻
    止選舉程序進行，並共同對於負責選務工作之告訴人乙○○
    施加侵害，原審認被告4人符合正當防衛要件，而判決無罪
    ，尚有未當。」云云。
二、惟查依「臺中市民有松竹零售市場管理委員會」章程第九
    條規定：「本會會員如有違反本會章程、管理公約及決議案
    或言行妨害本會權益，經本會理監事委員聯席會人數三分之
    二以上通過，得予糾正，如不服，得依法處理。．．．」，
    並無會員涉及刑事案件即不得擔任委員、主任委員之規定。
    再者，有關會員資格係以土地或建物登記名義人為準，或各
    區委員之輪派得否連任，上開章程並無明文規定，而依卷內
    之所附之上開委員會會議紀錄，亦未就此有決議，甚且依該
    章程第十八條有關選舉主任委員之條文，其明文記載「本市
    場攤位土地所有權面積共七四九０平方公尺」，顯有以土地
    登記名義人為準之意。且就該管理委員會之主任委員是否
    可以審核參選人的資格，該管理委員會章程並無明文規定，
    而依卷內之所附之上開委員會會議紀錄，亦未就此有所決議
    ，參酌地方或人民團體自治選舉之常態，由主任委員負責審
    核工作，顯然違反選舉之一般事理。再依証人賴國煙、被
    告丙○○、戊○○、甲○○之供述，其四人均有登記參選，
    但依證人乙○○於原審審理時提出之改選下屆主任委員及輪
    派出委員名冊，並無上開四人之名單，而證人乙○○亦證稱
    案外人游進二及林振瑜並非是該市場之會員，且依上開章程
    其後所附之一百六十一名會員名冊，也無上開二人姓名，是
    依章程第十一條規定並不具有委員會委員之資格，但該選舉
    名冊上卻有該二人之姓名，足認該選舉名冊違反上開管理委
    員會章程之規定。又依上開管理委員會章程第十八條規定
    ：選舉主任委員須於選舉前十日公告各區委員，但證人乙○○證稱：公告之時間是在九十四年六月十三日等語，且依其
    當日審理庭提出之選舉名冊，亦有九十四年六月十三日之記
    載，但該公告時間距九十四年六月十九日並不滿十日，顯與
    上開章程第十八條規定相違。綜上，本案有關「臺中市民
    有松竹零售市場管理委員會」於九十四年六月十九日所舉行
    之第八屆主任委員選舉，既有上開多處明顯違背該管理委員
    會章程之處，並經原審法院已詳敘其理由，則被告丙○○、
    戊○○、甲○○、丁○○等人，當時就彼等參加選舉之權益
    認明顯受到剝奪，因而認為該次選舉有違反章程之虞，為要
    確認選票內容，被告等人在報到之前，因此要求證人乙○○
    出示選票上之名單，以確認參選人名單內容，但因證人乙○○出面阻擋因而發生拉扯及強制之行為，然從被告丙○○取
    得一袋黃色公文袋後，邊走邊喊「公文大家要公開」，且證
    人乙○○仍取回大部分之選票觀之，被告等人顯然認該次選
    舉程序有違反上開章程之合法性情事，被告等人目的既在確
    認該次選舉程序有違反上開章程情形，而出手拉扯要求乙○○出示選票上之名單，亦尚難認被告丙○○、戊○○、甲○○、丁○○等人有犯強制罪之犯意，亦難遽律被告四人有強
    制罪之犯行，原判決因而認被告之犯罪即屬不能證明，依法
    應為諭知無罪之判決，於法並無不合。公訴人上訴認應就被
    告予以論罪科刑，而指摘原判決不當，為無理由，應予駁回
    。
據上論斷，應依刑事訴訟法第三百七十三條、第三百六十八條，
判決如主文。
本案經檢察官陳銘章到庭執行職務。
中    華    民    國    97    年    8     月    26    日
            刑事第二庭  審判長法  官  李  璋  鵬
                              法  官  胡  忠  文
                              法  官  蕭  錦  鍾
上列正本證明與原本無異。
不得上訴。
                              書記官  蕭  訓  慧
中    華    民    國    97    年    8     月    26    日


司法院資訊處製作；財團法人民間司法改革基金會備份。
